【裁判字號】    99,上易,80
【裁判日期】    990928
【裁判案由】    給付貨款
【裁判全文】
臺灣高等法院臺南分院民事判決    99年度上易字第80號
上  訴  人  丙○○
訴訟代理人  黃進祥  律師
複 代 理人  楊俊鑫  律師
訴訟代理人  江順雄  律師
            黃建雄  律師
被 上 訴人  興泰實業股份有限公司
法定代理人  乙○○
訴訟代理人  戊○○
            甲○○
上列當事人間請求給付貨款事件，上訴人對於中華民國99年2月2
6日臺灣臺南地方法院（99年度訴字第17號）第一審判決提起上
訴，本院於99年9月14日言詞辯論終結，判決如下：
    主  文
上訴駁回。
第二審訴訟費用由上訴人負擔。
    事實及理由
一、被上訴人主張：訴外人丁○○積欠伊公司貨款，經伊聲請原
    審98年度司執字第54191號強制執行，並於民國（下同）98
    年10月12日由伊引導執行人員查封訴外人丁○○之蛋鴨，詎
    料上訴人於執行時到場主張現場之該蛋鴨為其所有，並陳稱
    係其於鴨仔（小鴨）時以每隻新台幣（下同）25元購買，飼
    料費用亦由其出資購買，並以每月薪資15,000元僱用訴外人
    丁○○代為飼養，因伊當時無法立即提出執行標的之蛋鴨所
    有權人為丁○○之證明，故伊遂撤回該強制執行。然伊公司
    自98年3月20日起至同年7月14日止，有出售小鴨、中鴨飼料
    及玉米數批至訴外人丁○○飼養蛋鴨之鴨場，合計系爭貨款
    共698,972元，而上訴人於執行程序中陳述蛋鴨為其所有，
    上訴人又聲明飼料費用由其出資購買，自應由上訴人負清償
    責任；且依上開執行筆錄上訴人表示飼料費由其出資購買，
    可知上訴人亦有債務承擔之意；退而言之，上訴人約於98年
    3月20日左右以25元買進小鴨，並自該日起至同年7月14日止
    食用被上訴人公司提供之飼料，亦應負民法不當得利之損害
    賠償責任。爰依買賣契約或債務承擔或不當得利之法律關係
    ，求為判決聲明：命上訴人給付貨款698,972元，及自起訴
    狀繕本送達翌日起算之法定利息（經原審為被上訴人勝訴判
    決，上訴人不服，提起上訴）。對上訴人之上訴，答辯聲明
    ：上訴駁回。
二、上訴人則以：本案上訴人未與被上訴人簽訂買賣契約，又未
    授權訴外人丁○○與被上訴人簽訂買賣契約，原審判決依據
    系爭執行筆錄之記載「飼料費用亦由第三人出資購買，並以
    每月薪資一萬五千元僱用債務人、蛋鴨為上訴人所有」等語
    ，僅足證明上訴人與丁○○間有僱佣關係，不足為兩造有買
    賣契約關係之證明，也無從為上訴人與丁○○間僱佣期間之
    證明，兩造間既無契約存在，自無義務給付被上訴人貨款。
    並否認有債務承擔關係，被上訴人本件請求，依法無據等語
    ，資以抗辯。爰上訴聲明：(一)原判決廢棄。(二)被上訴人在第
    一審之訴及假執行之聲請均駁回。
三、兩造不爭執事項：
  (一)原審98年度司執字第54191號債權人即被上訴人公司、債務
    人丁○○之強制執行事件，於98年10月21日強制執行訴外人
    丁○○之鴨隻，上訴人於執行時在場，並稱鴨隻為其向丁○
    ○購買，故被上訴人公司代理人遂撤回對鴨隻之執行。
  (二)被上訴人自98年3月20日至98年7月14日止出貨之小、中鴨飼
    料及玉米至丁○○鴨場，合計貨款698,972元，有被上訴人
    提出之送貨通知單、客戶出貨明細表在卷可參（見原審卷第
    8、9、21至30頁），送貨單並均由丁○○或工人己○○代為
    簽收（見本院卷第29頁背面）。
四、得心證之理由：
    被上訴人請求上訴人給付系爭飼料貨款698,972元，然為上
    訴人所否認，並以上開情詞置辯，經查：
  (一)原審98年度司執字第54191號強制執行事件於98年10月12日
    在現場執行時，訴外人即債務人丁○○當場異議，上訴人丙
    ○○亦在場，經執行筆錄記載：「債務人丁○○異議蛋鴨為
    第三人丙○○所有，並以每月一萬五千元薪資僱用債務人代
    為飼養，飼料費用係由第三人丙○○出資購買。第三人丙○
    ○在場陳稱鴨仔係由第三人（指丙○○）以每隻25元購買。
    ．．債權人當場撤回對鴨隻之執行，並請求換發債權憑證」
    ，經本院依職權調閱上開執行卷宗查核明確（見該卷第30頁
    ），上訴人於原審並自承：「（強制執行當日鴨子是否你的
    ？）楊（左藤）有欠我飼料款．．，所以我當時認為鴨子是
    我的。」（原審卷19頁反面筆錄參照），是據上訴人於執行
    當時及原審之上開陳述，堪認於執行時丁○○蛋鴨場內之蛋
    鴨確實為上訴人所有，並由其受僱人丁○○代為飼養。
  (二)又按「民法第345條規定，稱買賣者，謂當事人約定一方移
    轉財產權於他方，他方支付價金之契約，當事人就標的物及
    其價金互相同意時，買賣契約即為成立。」（最高法院83年
    度台上字第2618號參照）。又買受人對於出賣人，有交付約
    定價金及受領標的物之義務，民法第367條亦定有明文。上
    訴人於原審上開強制執行程序中，在場陳稱：「鴨仔係由伊
    以每隻25元購買，並以每月1萬5千元薪資僱用債務人代為飼
    養，飼料費用係由上訴人出資購買。」等語，可見上開鴨仔
    自小至成長為蛋鴨，即經上訴人僱請訴外人丁○○代為飼養
    ，並代為購買系爭飼料；又證人丁○○於本院所陳：「（蛋
    鴨一隻多少價錢？）這要看飼養的時間，一隻約有110元左
    右，也有一隻130元。」等語（見本院卷第50頁背面），此
    與被上訴人所陳成長之蛋鴨約1百元以上價格大致相符（見
    同上卷第50頁），嗣證人丁○○改口稱：「之後沒有錢付上
    訴人的飼料款，就賣給他，當時一隻鴨賣25元，因為已經快
    不能生蛋了」云云，無非臨訟附和上訴人之詞，並不足採；
    被上訴人既已依約將系爭飼料送交上訴人之受僱人丁○○受
    領，以供上訴人之鴨隻成長食用，衡情兩造間系爭飼料之買
    賣契約，已合法有效成立，依上揭說明，被上訴人自98年3
    月20日至98年7月14日出貨之小、中鴨飼料及玉米合計貨款
    698,972元，均應由上訴人依買賣契約，負給付價金之義務
    。上訴人雖否認有與被上訴人簽訂買賣契約，又未授權訴外
    人丁○○與被上訴人簽訂買賣契約云云，並不足取；又上訴
    人所舉之證人丁○○雖於本院到庭附和上訴人陳稱：98年3
    月到7月的飼料款是我要負擔的，但要與我核對帳目，帳款
    還沒有釐清等語（見本院卷第51頁），尚係迴護上訴人之詞
    ，不足採取；縱上訴人嗣後與其受僱人丁○○間另有抵償協
    議，此亦係二人間之內部協議，仍難以此卸免上訴人應給付
    被上訴人系爭飼料貨款之義務，上訴人雖又抗辯：因訴外人
    丁○○積欠上訴人飼料款，故用蛋鴨來抵飼料款，不知之前
    的飼料費用云云，均不足採。被上訴人之主張上訴人應給付
    系爭飼料款698,972元，即無不合；從而，被上訴人據買賣
    契約之法律關係，請求上訴人給付系爭貨款698,972元，自
    屬有據。
五、又給付有確定期限者，債務人自期限屆滿時起，負遲延責任
    ；給付無確定期限者，債務人於債權人得請求給付時，經其
    催告而未為給付，自受催告時起，負遲延責任；其經債權人
    起訴而送達訴狀，或依督促程序送達支付命令，或為其他相
    類之行為者，與催告有同一之效力；民法第229條第1、2項
    分別定有明文。又遲延之債務，以支付金錢為標的者，債權
    人得請求依法定利率計算之遲延利息；但約定利率較高者，
    仍從其約定利率；而應付利息之債務，其利率未經約定，亦
    無法律可據者，週年利率為百分之5；亦為同法第233條第1
    項及第203條所明定。查本件被上訴人得請求上訴人給付之
    前揭金額，並未據被上訴人主張定有給付之期限，則被上訴
    人請求自民事起訴狀繕本送達之翌日（99年1月13日）起至
    清償日止，按年息百分之五計算之利息，並未逾上開規定之
    範圍，自無不合。
六、又被上訴人本於民法買賣契約或債務承擔或不當得利之法律
    關係，提起本件給付貨款訴訟，此種起訴之形態為學理上之
    重疊之訴之合併，其訴訟標的雖有數項，然僅有單一之聲明
    ，法院應就原告所主張之數項訴訟標的逐一審理，如其中一
    項標的之請求為無理由時，仍須就他項標的之請求審判，若
    認其中一項請求為有理由時，即可為原告勝訴之判決，就他
    項標的無須更為審判，法院如就數項標的同時判決，則為法
    所不許。因之，本院既已認被上訴人依民法買賣契約之法律
    關係請求裁判，為有理由，就其餘請求部分自毋庸更為審判
    ，併此敘明。
七、綜上所述，被上訴人主張：上訴人聲明上開蛋鴨為其所有，
    飼料費用由其出資購買，並與執行債務人丁○○於執行筆錄
    上當場簽名確認無訛，自應由上訴人負清償價金之責任等語
    ，即無不合；上訴人之抗辯：兩造未簽訂系爭飼料買賣契約
    ，又未授權訴外人丁○○與被上訴人簽訂買賣契約云云，並
    不足採；從而，被上訴人本於買賣契約之法律關係，請求上
    訴人給付系爭飼料貨款698,972元，及自99年1月13日起至清
    償日止，按年息百分之5計算之利息，為有理由，應予准許
    。原審判命上訴人應如數給付被上訴人上開系爭貨款本息，
    於法並無違誤。上訴意旨猶執陳詞指摘原判決不當，求予廢
    棄改判，為無理由，應予駁回。
八、本件事證已臻明確，兩造其餘攻擊、防禦方法及舉證，核與
    判決之結果不生影響，毋庸逐一論述，附此敘明。
據上論結，本件上訴為無理由，依民事訴訟法第449條第1項、第
78條，判決如主文。
中    華    民    國    99    年    9     月    28    日
                  民事第二庭  審判長法  官  陳光秀
                                    法  官  李文賢
                                    法  官  莊俊華
上為正本係照原本作成。
不得上訴。
中    華    民    國    99    年    9     月    30    日
                                    書記官  吳銘添

司法院資訊處製作；財團法人民間司法改革基金會備份。
